臺灣桃園地方法院民事裁定　　　　　　 100年度監宣字第63號
聲　請　人　秀菊
相　對　人　昌憲
關　係　人　秀蘭
上列聲請人聲請監護宣告事件，本院裁定如下：
    主    文
宣告昌憲（男，民國○○年○○月○○日生、身分證統一編號：Ｚ000
000000號）為受監護宣告之人。
選定秀菊（女，民國○○年○○月○○日生、身分證統一編號：Ｚ000
000000號）為受監護宣告之人昌憲之監護人。
指定淑芬（女，民國○○年○○月○○日生、身分證統一編號：Ｚ000
000000號）為會同開具財產清冊之人。
聲請費用由受監護宣告之人負擔。
    理    由
一、本件聲請意旨略以：兩造係父女關係，相對人昌憲自民國
    99年11月間因腦溢血住院迄今，雖送醫診治但不見起色，近
    日甚且已因精神障礙或其他心智缺陷，致不能為意思表示或
    受意思表示，或不能辨識其意思表示之效果，為此依民法第
    14條第1 項、民事訴訟法第597 條之規定，聲請對相對人為
    監護宣告等語，並提出戶籍謄本、診斷證明書影本、親屬系
    統表及監護宣告同意書等件為證。
二、按「對於因精神障礙或其他心智缺陷，致不能為意思表示或
    受意思表示，或不能辨識其意思表示之效果者，法院得因本
    人、配偶、四親等內之親屬、最近一年有同居事實之其他親
    屬、檢察官、主管機關或社會福利機構之聲請，為監護之宣
    告。」，民法第14條第1 項定有明文。聲請人陳稱聲請本件
    目的係因須聲請保險、醫療給付及處理其他財務問題。經本
    院於鑑定機關即陳炯旭診所之鑑定醫師陳炯旭前點呼相對人
    姓名，相對人無反應，現躺臥在床，插鼻胃管、呼吸器，點
    呼過程中未張眼，亦無任何反應。鑑定人陳炯旭醫師對相對
    人昌憲心神及身體狀況鑑定後初步認為：相對人對外界事
    物無反應，只有反射動作，餘詳如鑑定報告等語，j 有本院
    10 0年05月04日訊問筆錄附卷可稽。另參酌陳炯旭診所出具
    精神鑑定報告書略以：員（即相對人）應為器質性失智症
    之個案，目前日常生活自理需人完全協助，無經濟活動之能
    力，無社會性活動之能力，故謂因精神障礙或其他心智缺陷
    ，致其不能為意思表示、受意思表示或辨識意思表示之效果
    ，員自腦中風至今接近6 個月，病情並未有明顯改善，故
    未來進一步改善之可能性甚小等語，有該診所100 年05月04
    日旭字第1000404-1 號函暨所附精神鑑定報告書在卷足按。
    本院審酌相對人因精神障礙已致不能為或受意思表示，聲請
    人聲請對於相對人為監護之宣告，核無不合，應予准許。
三、次按「法院為監護之宣告時，應依職權就配偶、四親等內之
    親屬、最近一年有同居事實之其他親屬、主管機關、社會福
    利機構或其他適當之人選定一人或數人為監護人，並同時指
    定會同開具財產清冊之人。」，「法院為前項選定及指定前
    ，得命主管機關或社會福利機構進行訪視，提出調查報告及
    建議。監護之聲請人或利害關係人亦得提出相關資料或證據
    ，供法院斟酌。」，「法院選定監護人時，應依受監護宣告
    之人之最佳利益，優先考量受監護宣告之人之意見，審酌一
    切情狀，並注意下列事項：(一)、受監護宣告之人之身心狀態
    與生活及財產狀況。(二)、受監護宣告之人與其配偶、子女或
    其他共同生活之人間之情感狀況。(三)、監護人之職業、經歷
    、意見及其與受監護宣告之人之利害關係。(四)、法人為監護
    人時，其事業之種類與內容，法人及其代表人與受監護宣告
    之人之利害關係。」民法第1111條第1 項、第2 項、第1111
    條之1 分別定有明文。本院經囑請桃園縣政府社會局對兩造
    及關係人進行訪視，訪視報告略以：因相對人於99年11月起
    即因腦溢血住院至今，相關醫療及保險事宜非經監護宣告家
    屬無法代理，故聲請監護宣告以代相對人處理事務並維護相
    對人權益；相對人目前插鼻胃管、氣管、尿管，手指有明顯
    水腫現象，下肢因長期臥床已有萎縮變形的狀況，須以枕頭
    協助雙腳固定減緩變形速度，相對人插管閉眼呈現睡眠狀態
    ，對於訪員在耳邊呼喚無回應；相對人對外界刺激無回應，
    無生活自理能力、無意思表達能力、無自主呼吸能力，須長
    期呼吸照顧；本件之聲請人秀菊為相對人之次女，會同開
    具財產清冊之人淑芬為相對人之長女，秀菊獨立支付相
    對人醫療照顧費用，且與淑芬共同處理相對人生活相關事
    務，相對人長子子元同意書表示知曉且同意此案，綜合評
    估聲請人的陳述與相對人受照顧之情形未發現明顯異狀等語
    ，此有桃園縣社會工作師公會100 年05月05日桃姚字第1001
    53號函附桃園縣政府社會局社會工作科監護（輔助）宣告調
    查訪視報告在卷可參。復經本院分別囑請新竹市政府及新竹
    縣政府對聲請人及關係人淑芬進行訪視，訪視報告略以：
    因小姐（即淑芬）的妹妹（即聲請人）負責相對人保險
    事宜，且與其家屬約定好，相關醫療費用皆由保險給付支出
    ，且案家屬並不清楚案主相關的存款狀況，且相對人併發太
    突然，無交代任何事情即昏迷不醒，因此，期待透過監護宣
    告的聲請，由法院裁定監護人選，俾利動支相對人的保險費
    去支付醫療費用。小姐表示，相對人目前在天成醫院呼吸
    照顧病房的情況穩定，且在費用負擔上不會造成家屬間的重
    要負擔，家屬也期待相對人可以再次醒來，彼此間對此決定
    都很滿意。小姐在接受訪視的過程中，並無談到與其妹妹
    及弟弟有任何衝突的地方，且會為對方著想，對彼此都非常
    的信任，親屬關係緊密，並不因保險給付而產生任何衝突的
    關係；而聲請人雖工作忙碌，但因相對人實際生活照顧已委
    由專業機構協助，故僅須代為處理其他庶務性事務，目前尚
    可負擔；評估聲請人健康及經濟狀況良好，相對人之醫療、
    照顧費用亦由其支付，其亦經常前往探視相對人，具擔任相
    對人之監護人意願及能力等語，亦有新竹市政府100 年05月
    24日府社救字第1000057470號函附新竹市政府辦理監護權案
    件訪視調查表、新竹縣政府100 年05月27日社府福字第1000
    067673號函附新竹縣政府社會處（監護宣告）訪視報告各乙
    份附卷可查。本院審酌聲請人為相對人之次女，並為實際照
    顧相對人之人，關係人為相對人之長女，由渠等繼續照應相
    對人生活，應屬符合相對人之最佳利益，爰依前揭規定選定
    聲請人秀菊為相對人之監護人；並指定關係人淑芬為會
    同開具財產清冊之人。
四、爰依民事訴訟法第608條第1項，裁定如主文。
中    華    民    國  100     年   5      月    31    日
                  家事法庭法  官  陳清怡
以上正本係照原本作成。
如不服本裁定關於選定監護人及指定會同開具財產清冊之人部分
，應於裁定送達後10日內向本院提出抗告狀，並繳納抗告費新臺
幣1千元，其餘關於監護宣告部分，不得抗告。
中    華    民    國   100    年    6     月    1     日
                          書記官  楊書棼